【裁判字號】    97,訴,3514
【裁判日期】    970930
【裁判案由】    毒品危害防制條例
【裁判全文】
臺灣臺中地方法院刑事判決              97年度訴字第3514號
公  訴  人  臺灣臺中地方法院檢察署檢察官
被      告  甲○○
上列被告因毒品危害防制條例案件，經檢察官提起公訴（九十七
年度毒偵字第三八五八號），本院判決如下：
    主    文
本件公訴不受理。
    理    由
一、公訴意旨略以：被告甲○○前因施用毒品案件，經送強制戒
    治，並由本署檢察官提起公訴。戒治部分，於民國（下同）
    九十一年十一月十九日期滿；刑罰部分，經臺灣臺中地方法
    院以八十九年度訴字第二二九九號判決判處有期徒刑十月、
    六月，應執行刑一年二月確定；又因竊盜案件，經臺灣高等
    法院臺中分院以九十年度上訴字第一五八九號判決判處有期
    徒刑一年六月確定；復因施用毒品案件，經臺灣臺中地方法
    院以九十一年度訴字第一○三五號判決判處有期徒刑七月、
    三月，應執行刑九月確定；再因持有毒品案件，經臺灣臺中
    地方法院以九十一年度易字第二三二八號判決判處有期徒刑
    三月確定，上開案件經接續執行，於九十五年一月六日假釋
    付保護管束期滿執行完畢。詎猶不知悔改，復基於施用第一
    級毒品之犯意，於九十七年五月二十一日上午某時，在其臺
    中縣烏日鄉○○街六十九巷三十六號二樓之住處，施用第一
    級毒品海洛因一次。另復基於施用第二級毒品之犯意，於九
    十七年五月二十五日下午四時十五分許回溯前四日內某時，
    在不詳處所，施用第二級毒品甲基安非他命一次。嗣於九十
    七年五月二十五日下午四時十五分許，在警局接受尿液採驗
    ，結果呈毒品嗎啡、甲基安非他命陽性反應，而得悉上情，
    因認被告甲○○涉犯毒品危害防制條例第十條第一、二項之
    施用第一、二級毒品罪嫌等語。
二、按起訴之程序違背規定者，應諭知不受理之判決，並得不經
    言詞辯論為之，刑事訴訟法第三百零三條第一款、第三百零
    七條分別定有明文。訊據被告對於其於九十七年五月二十一
    日上午十時許，在其位於臺中縣烏日鄉○○街六十九巷三十
    六號二樓住處，以將海洛因置於注射針筒內，然後加水稀釋
    注射在手臂上血管之方式，施用第一級毒品海洛因一次，及
    於九十七年五月二十一日上午十時三十分許，在其位於臺中
    縣烏日鄉○○街六十九巷三十六號二樓住處，以將甲基安非
    他命置於吸食器內，然後用火燒烤吸取產生煙霧之方式，施
    用第二級毒品甲基安非他命一次之事實坦承不諱。且被告於
    上開時地為警查獲後，經警採集其尿液送驗結果，嗎啡及甲
    基安非他命均呈陽性反應，亦有臺中市警察局第二分局永興
    派出所採集尿液鑑定同意書、臺中市警察局第二分局委託檢
    驗尿液代號與真實姓名對照表、中山醫學大學附設醫院檢驗
    科藥物檢測中心尿液檢驗報告各一紙附卷可憑，足見被告之
    自白與事實相符。事證明確，其於上開時地施用第一、二級
    毒品之犯行堪以認定。
三、次按九十二年七月九日修正公布，九十三年一月九日起施行
    之毒品危害防制條例第二十條、第二十三條規定，係就施用
    第一、二級毒品者，所為係「初犯」、「五年內再犯」或「
    五年後再犯」，而異其刑事處遇程序，其規定「初犯」施用
    第一、二級毒品之被告或少年，經觀察、勒戒或強制戒治後
    ，應為不起訴處分或不付審理之裁定，亦即以觀察、勒戒或
    強制戒治之保安處分代替刑事訴追；經觀察、勒戒或強制戒
    治執行完畢釋放後五年內再犯者，則依法追訴或裁定交付審
    理；至於觀察、勒戒或強制戒治執行完畢釋放後「五年後再
    犯」者，亦適用「初犯」以保安處分代替刑事訴追之程序。
    其立法理由係以施用第一級或第二級毒品者，具「病患性犯
    人」之特質，故對「初犯」者，送觀察、勒戒，以戒除其身
    癮，或進一步施以強制戒治，戒除其心癮；經觀察、勒戒或
    強制戒治執行完畢釋放後「五年後再犯」者，因前所實施之
    觀察、勒戒或強制戒治已收五年之遮斷效果，足以戒除其毒
    癮，故仍適用「初犯」以保安處分代替刑事訴追程序。至經
    觀察、勒戒或強制戒治執行完畢釋放後「五年內再犯」者，
    因其再犯率甚高，原實施之觀察、勒戒及強制戒治既已無法
    收其實效，爰依法追訴或裁定交付審理。故施用第一、二級
    毒品者，除曾經觀察、勒戒或強制戒治執行完畢後五年內再
    犯之情形外，均仍得適用以保安處分代替刑事訴追程序之規
    定，並不限於初犯施用毒品者。倘初犯施用毒品罪後，雖於
    五年內第二次再犯，然因時值毒品危害防制條例修正之前，
    且經觀察、勒戒結果，未有繼續施用傾向，乃依修正前舊法
    規定，為不起訴處分或不付審理之裁定；或雖有繼續施用毒
    品之傾向，乃裁定送強制戒治，並依法訴追，其強制戒治亦
    經執行完畢。而嗣於該條例修正公布並施行後，始第三次（
    或第三次以上）再犯，且其行為時距第二次再犯，經觀察、
    勒戒或強制戒治執行完畢釋放時之間隔已滿五年者，依其第
    二次再犯經保安處分執行完畢釋放後五年內未曾再犯之情形
    以觀，核與初犯經保安處分執行完畢釋放後「五年內再犯」
    者，其再犯率高，原實施之觀察、勒戒及強制戒治已無法收
    其實效之情形則迥不相侔，而與「五年後再犯」者，已收五
    年遮斷效果之情形相同；本於上開對具治療成效之病患性毒
    品犯，期能藉由強制治療之保安處分戒除其身、心癮之立法
    本旨，自應認與「五年後再犯」之情形相同，仍適用以保安
    處分代替刑事訴追之規定（最高法院九十六年度台非字第二
    ○一號判決意旨參照）。
四、經查：被告前於八十八年間因施用毒品案件，經依本院八十
    八年度毒聲字第七三七○號裁定送觀察、勒戒後，認無繼續
    施用毒品之傾向，於八十九年二月十一日執行完畢釋放，並
    由臺灣臺中地方法院檢察署檢察官以八十九年度毒偵字第八
    七一號為不起訴處分確定（初犯）；又於八十九年間因施用
    第一、二級毒品案件，經依本院八十九年度毒聲字第三九一
    二號裁定送觀察、勒戒後，認有繼續施用毒品之傾向，再依
    本院八十九年度毒聲字第五七四四號裁定令入戒治處所施以
    強制戒治一年，嗣經本院於九十年五月十八日以九十年度毒
    聲字第二四六七號裁定停止戒治，所餘戒治期間付保護管束
    ，其後因違反保護管束應遵守事項情節重大，經本院於九十
    年九月七日以九十年度毒聲字第四四八六號裁定撤銷停止戒
    治，令入戒治處所施以強制戒治，於九十一年十一月二十日
    執行完畢釋放。且上開於八十九年間因施用第一、二級毒品
    案件，由臺灣臺中地方法院檢察署檢察官以八十九年度毒偵
    緝字第四七一號提起公訴，經本院以八十九年度訴字第二二
    九九號判處有期徒刑十月、六月，應執行有期徒刑一年二月
    並確定（二犯）；又於八十九年間因竊盜案件，經臺灣高等
    法院臺中分院以九十年度上訴字第一五八九號判處有期徒刑
    一年六月並確定，嗣與上開施用毒品案件定應執行有期徒刑
    二年六月；再於九十一年間因施用第一級毒品（施用時間為
    九十一年二月四日二十三時起回溯七十二小時內之某時）、
    持有第二級毒品案件，分別經本院以九十一年度訴字第一○
    三五號、九十一年度易字第二三二八號判處有期徒刑七月、
    三月並均確定（三犯），嗣定其應執行有期徒刑九月，經與
    上開定應執行刑案件接續執行，於九十五年一月六日縮刑期
    滿執行完畢，有本院八十九年度毒聲字第五七四四號、九十
    年度毒聲字第二四六七號、九十年度毒聲字第四四八六號刑
    事裁定、本院八十九年度訴字第二二九九號、九十一年度訴
    字第一○三五號、九十一年度易字第二三二八號刑事判決各
    一份及臺灣高等法院被告前案紀錄表附卷可憑。而本件被告
    係於九十七年五月二十一日上午十時許、同日上午十時三十
    分許，在其上開住處，分別施用第一級毒品海洛因、第二級
    毒品甲基安非他命各一次，距其於八十九年間施用第一、二
    級毒品之行為（二犯），經裁定觀察、勒戒及強制戒治於九
    十一年十一月二十日執行完畢釋放，及於九十一年間因施用
    第一級毒品之行為（三犯，施用時間為九十一年二月四日二
    十三時起回溯七十二小時內之某時，係在上開強制戒治於九
    十一年十一月二十日執行完畢釋放前），均已逾五年，且期
    間未曾再犯，應合於「五年後再犯」情形。揆諸前揭說明，
    應依毒品危害防制條例第二十條第三項、第一項規定，由檢
    察官聲請法院裁定令被告入勒戒處所施以觀察、勒戒，始屬
    適法。
五、綜上所述，本件被告被訴施用毒品之犯罪時間，距其二犯施
    用毒品經裁定觀察、勒戒及強制戒治執行完畢釋放，及三犯
    施用毒品時間，均已逾五年，且期間未曾再犯，合於「五年
    後再犯」之情形，應由檢察官聲請法院裁定令被告入勒戒處
    所施以觀察、勒戒。茲檢察官誤向本院提起公訴，其起訴程
    序顯屬違背規定，爰諭知不受理之判決，並不經言詞辯論為
    之。
六、據上論斷，應依刑事訴訟法第三百零三條第一款，第三百零
    七條，判決如主文。
中    華    民    國    97    年    9     月    30    日
                  刑事第二庭  審判長法  官  曾佩琦
                                    法  官  許金樹
                                    法  官  朱光國
上正本證明與原本無異。
如不服本判決，應於收受送達後10日內向本院提出上訴書狀（應
敘述具體理由並附繕本）。
上訴書狀如未敘述理由，應於上訴期間屆滿後20日內補提理由書
於本院。
                                    書記官  張孝妃
中    華    民    國    97    年    9     月    30    日


司法院資訊處製作；財團法人民間司法改革基金會備份。
